【裁判字號】    99,簡上,660
【裁判日期】    991020
【裁判案由】    誹謗
【裁判全文】
臺灣桃園地方法院刑事判決             99年度簡上字第660號
上  訴  人
即  被  告  甲○○
上列上訴人即被告因偽造文書等案件，不服本院99年度壢簡字第
361 號，中華民國99年6 月30日第一審刑事簡易判決（聲請簡易
處刑案號：98年度偵字第20264 號），提起上訴，本院管轄之第
二審地方法院合議庭判決如下：
    主  文
上訴駁回。
甲○○緩刑貳年。緩刑期間並應履行如附件所示本院99年度附民
移調字第425號調解筆錄之調解成立內容(一)所載事項。
    事  實
一、甲○○因與網路暱稱「賭王」之人發生言語爭執，遂心生怨
    懟，竟基於行使偽造私文書及誹謗之犯意，接續於民國98年
    1 月26日凌晨0 時15分、29日晚上9 時23分許，在桃園縣觀
    音鄉藍埔村11鄰青埔52號住處內，以電腦設備連結網際網路
    ，至乙○○所經營之「極地王者鋼鐵之尾」公開留言版，冒
    用乙○○之暱稱「賭王」，在該留言版上繕打「即日起招收
    新會員，優惠價1 個月4000元，如需要者，密語給我，我會
    跟你連絡」、「新年快樂，萬事如意，賭王祝福大家」等語
    ，復將所擷取乙○○之照片，併同香港六合彩開號號碼張貼
    於該留言旁，詆毀乙○○從事非法賭博招收會員而收費提供
    香港六合彩號碼，以足以貶損其人格之事，妨害乙○○（即
    「賭王」）之名譽，並藉由網際網路散布於眾而行使之，傳
    述此足以毀損乙○○名譽之事，足生損害於乙○○。
二、案經被害人乙○○訴由嘉義縣政府警察局民雄分局報請臺灣
    嘉義地方法院檢察署檢察官呈請臺灣高等法院檢察署檢察長
    令轉臺灣桃園地方法院檢察署檢察官偵查後聲請以簡易判決
    處刑。
    理  由
一、本件認定事實所引用之本件卷內所有卷證資料（包含人證與
    文書證據、物證等證據）之證據能力，檢察官及被告於本院
    準備程序、審理時均不爭執（見本院卷第18、29、30頁），
    且無證據證明係公務員違背法定程序所取得；又卷內之各項
    文書證據，亦無刑事訴訟法第159 條之4 第1 款、第2 款顯
    有不可信而不得作為證據之情形，故本院均認有證據能力。
二、上開犯罪事實，業據被告甲○○於警詢、偵訊、原審、本院
    準備程序、審理時供認不諱（見臺灣嘉義地方法院檢察署98
    年度偵字第6152號偵查卷《下稱偵一卷》第5 至6 頁、臺灣
    桃園地方法院檢察署98年度偵字第20264 號偵查卷《下稱偵
    二卷》第4 至6 頁、原審卷第8 頁反面、本院卷第17頁反面
    、第31頁），核與證人即告訴人乙○○指訴情節相符（見偵
    二卷第7 至9 頁，原審卷第8 頁反面至第9 頁），並有前開
    冒名刊登誹謗內容之網頁列印資料、照片、中華電信數據CR
    IS查詢單結果檔（查詢IP位址）在卷（見偵二卷第10至18頁
    ）可資佐證，足認被告前揭具任意性之自白核與事實相符，
    自屬可信，本件事證明確，被告犯行洵堪認定，應依法論科
    。
三、按電磁紀錄藉機器或電腦之處理因而顯示之影像、文字或符
    號等內容，足以表示其一定之用意，依刑法第220 條第2 項
    之規定，以文書論。本件被告將如事實欄所示之文字，張貼
    於電腦網站即他人網頁之電磁紀錄上，藉電腦之處理顯示上
    開照片及文字等內容，並將所擷取告訴人之網路照片張貼於
    旁，足以表彰上揭於他人留言版所顯示之內容為告訴人所製
    作，該電磁紀錄依刑法第220 條第2 項之規定，以私文書論
    。又按一般電腦用戶在網際網路上刊登留言之方式，須用戶
    先在用戶端電腦上編輯留言內容完成後，再按鍵傳送該份留
    言，方得以登載於網頁上供使用網路之不特定人瀏覽，是被
    告既已在網頁刊登上開偽造之電腦電磁紀錄之準私文書，其
    所為除已在電腦內偽造私文書外，尚透過傳送刊登於網路上
    供人瀏覽之方式，將該偽造之私文書予以行使。再徵諸此份
    電腦電磁紀錄之準私文書之內容，客觀上足使人誤認係告訴
    人所為，則被告行使偽造準私文書之行為，自足生損害於告
    訴人。是核被告所為，係犯刑法第216 條、第220 條第2 項
    、第210 條之行使偽造準私文書罪及刑法第310 條第2 項之
    加重誹謗罪。其所犯偽造準私文書之低度行為，為行使之高
    度行為所吸收，不另論罪。又其以一行為同時觸犯行使偽造
    準私文書罪與誹謗罪，為想像競合犯，應從重論以行使偽造
    準私文書罪一罪。聲請簡易判決處刑書雖漏未敘及刑法第21
    6 條、第220 條第2 項、第210 條之法條，惟此部分犯罪事
    實業經記載於聲請簡易判決處刑書犯罪事實欄，應認已經起
    訴，復經原審傳訊被告到庭告知罪名（見原審卷第8 頁反面
    ），自無礙於其訴訟上防禦權之行使，允宜敘明。
四、原審依刑法第216 條、第220 條第2 項、第210 條、第310
    條第2 項、第55條、第41條第1 項前段、刑法施行法第1 條
    之1 第1 項、第2 項前段之規定，審酌被告僅因細故，即對
    告訴人心生怨懟，冒其名義，刊登不實內容留言在網路留言
    板上，利用網路無遠弗界、快速流通且易於隱匿身分之特性
    ，詆毀告訴人之名譽，並考量被告之智識程度、生活狀況及
    其犯罪後之態度等一切情狀，量處有期徒刑2 月，並諭知如
    易科罰金，以新臺幣1,000 元折算1 日，核其認事用法，洵
    無違誤，量刑亦屬妥適。被告上訴請求緩刑，惟既未爭執原
    判決有何違法或不當，其上訴非有理由，應予駁回。
五、末查，被告未曾因故意犯罪受有期徒刑以上刑之宣告，有臺
    灣高等法院被告前案紀錄表在卷可憑，其因一時失慮，致罹
    刑典，事後亦知補救，向告訴人道歉（見偵一卷第5 至7 頁
    ），並成立調解，已支付部分賠償款項，有調解筆錄、郵政
    跨行匯款申請書、本院辦理刑事案件公務電話紀錄在卷可按
    （見本院卷第20、21、23至24、32頁），本院審酌其歷此偵
    、審程序，當知所警惕，信無再犯之虞，因認所宣告之刑以
    暫不執行為適當，爰依刑法第74條第1 項第1 款規定，諭知
    緩刑如主文所示，併依同條第2 項第3 款規定，命被告應履
    行附件所示本院99年度附民移調字第425 號調解筆錄調解成
    立內容(一)之賠償（如被告違反此負擔情節重大，依刑法第75
    條之1 第1 項第4 款規定，得撤銷其緩刑宣告，允宜敘明）
    。
據上論結，應依刑事訴訟法第455 條之1 第1 項、第3 項、第36
8 條，刑法第74條第1 項第1 款、第2項第3款，判決如主文。
本案經檢察官蔡鴻仁到庭執行職務。
中    華    民    國    99    年    10    月     20   日
                  刑事第九庭  審判長法  官  吳為平

                                    法  官  陳正昇

                                    法  官  蘇琬能
以上正本證明與原本無異。
不得上訴。
                                    書記官  黃惠鈴
中    華    民    國    99    年    10    月    20    日
附件：
            調  解  筆  錄
    聲請人  乙○○
            住嘉義縣新港鄉大潭村大潭140之1號
    相對人  甲○○
            住桃園縣觀音鄉藍埔村11鄰青埔52號
上當事人間99年度附民移調字第425 號就本院99年簡上字第660
號一案刑事附帶民事訴訟事件，於中華民國99年8 月30日下午4
時10分在本院刑事第二法庭調解成立。茲記其大要如下：
一、出席人員：
    法  官  蘇琬能
    書記官  黃惠鈴
    通  譯  黃恩立
二、到庭調解關係人：
    聲請人  乙○○
    相對人  甲○○
三、調解成立內容：
    （一）、相對人應給付聲請人新台幣六萬元，其給付方法為
            ：相對人應自99年9 月5 日起至99年11月5 日止按
            月於每月5 日給付新台幣2 萬元予聲請人，如有一
            期未按期給付，則視為全部到期。
    （二）、聲請人其餘民事上請求權均拋棄。
四、以上筆錄當庭交關係人閱覽/朗讀並無異議後簽押
                      聲請人  乙○○
                      相對人  甲○○
中    華    民    國    99    年    8     月    30    日
                  桃園地方法院民事庭
                      書記官  黃惠鈴
                      法  官  蘇琬能
正本證明與原本無異。
                      書記官  黃惠鈴
中    華    民    國    99    年    8     月    30    日

司法院資訊處製作；財團法人民間司法改革基金會備份。
